臺灣高雄地方法院刑事判決　　　　　　 96年度簡上字第814號
上　訴　人
即　被　告　戊○○○
上列上訴人因賭博案件，不服本院高雄簡易庭中華民國96年7 月
23日96年度簡字第2224號簡易判決（聲請簡易判決處刑案號：96
年度偵字第6468號），提起上訴，本院管轄之第二審合議庭認不
得以簡易判決處刑，改依通常程序審理，自為第一審判決如下：
    主  文
原判決撤銷。
戊○○○無罪。
    理  由
一、公訴意旨略以：被告戊○○○意圖營利，於民國96年2 月15
    日，提供高雄市新興區○○○路252 號玉豐宮神壇為賭博場
    所，聚集不特定人以麻將賭博財物，賭客之賭博金額每底新
    臺幣（下同）50元，每台20元，戊○○○每4 圈抽頭20元，
    乃於該日17時15分許，聚集賭客甲○○、乙○○及其子謝昊
    廷在上址賭博財物時，為警當場查獲，並扣得抽頭金20元，
    因認被告涉犯刑法第268 條之意圖營利提供賭博場所罪嫌。
二、按「犯罪事實應依證據認定，無證據不得認定犯罪事實」、
    「不能證明被告犯罪者，應諭知無罪之判決」，刑事訴訟法
    第154 條第2 項、第301 條第1 項分別定有明文。又事實之
    認定，應憑證據，如未能發現相當證據，或證據不足以證明
    ，自不能以推測或擬制之方法，為裁判基礎；且認定不利於
    被告之事實須依積極證據，苟積極證據不足為不利於被告事
    實之認定時，即應為有利於被告之認定；另認定犯罪事實所
    憑之證據，雖不以直接證據為限，間接證據亦包括在內，然
    而無論直接證據或間接證據，其為訴訟上之證明，須於通常
    一般之人均不致有所懷疑，而得確信其為真實之程度者，始
    得據為有罪之認定，倘其證明尚未達到此一程度，而有合理
    之懷疑存在而無從使事實審法院得有罪之確信時，即應由法
    院為諭知被告無罪之判決（參照最高法院40年度台上字第86
    號、30年度台上字第816 號、76年度台上字第4986號判例意
    旨）。又刑事訴訟法第161 條已於民國91年2 月8 日修正公
    布，其第1 項規定：檢察官就被告犯罪事實，應負舉證責任
    ，並指出證明之方法。因此，檢察官對於起訴之犯罪事實，
    應負提出證據及說服之實質舉證責任。倘其所提出之證據，
    不足為被告有罪之積極證明，或其指出證明之方法，無從說
    服法院以形成被告有罪之心證，基於無罪推定之原則，自應
    為被告無罪判決之諭知（參照最高法院92年台上字第128 號
    判例）。
三、訊據被告固坦承：於上開時、地，其確有與甲○○、乙○○
    及謝昊廷，4 人一同打麻將之事實，惟堅決否認有何意圖營
    利提供賭博場所之犯行，辯稱：其並未有抽頭之情事，警察
    所扣得之20元，係其自己拿出來準備要其孫子拿去買飲料等
    語。
四、公訴人認被告於上開時地打麻將之際，向賭客抽取現金而涉
    有意圖營利提供賭博場所犯行，係以被告於警詢之自白、甲○○與乙○○於警詢時之證詞，為其論據。惟查：
（一）證據能力部分：
  １、按刑事訴訟法第100 條之1 於87年1 月20日所修正公佈，
      同年同月22日生效，其修正理由係司法警察官或司法警察
      之訊問筆錄，在訊問程序，時有被告或辯解非其真意，或
      辯解遭受刑求，屢遭質疑，為建立訊問筆錄之公信力，以
      擔保程序之合法性，所以訊問之過程應全程連續錄音並錄
      影，並應於一定之時間妥為保存，偵審機關如認為有必要
      時即應予以調取勘驗，以期發現真實，並確保自白之任意
      性（最高法院89年度台上字第5314號判決意旨參照）。是
      自上開法條修正生效後，為保障司法之廉潔性與抑止違法
      偵查之發生為出發點，凡無急迫且經記明筆錄者，被告於
      訊問程序中未經全程錄音、錄影，而經被告抗辯筆錄內容
      與所陳述不合者，基於被告在刑事訴訟程序上應受保障之
      權利，為憲法第8 條第1 項正當法律程序保障內容之一，
      本於保障被告憲法上之權利及重視程序上之正義，應由檢
      察官負被告自白任意性之舉證責任。經查，本件公訴人指
      被告於警察調查時自白，固有調查筆錄（見警卷第1 至3
      頁）在卷為憑，然對被告之詢問，經被告抗辯上揭筆錄與
      其陳述真意不符，本院為確保自白之真實性、任意性及筆
      錄之公信力，乃向臺灣高雄地方法院檢察署調取當日詢問
      被告過程之錄音帶以勘驗查證，然該署表示經其向高雄市
      政府警察局新興分局（下稱新興分局）查詢，該局回覆已
      無警詢錄音帶可提供乙節，有本院辦理刑事案件電話記錄
      表1 份附卷可據，並經證人即新興分局員警丙○○在本院
      審理中證陳屬實。又證人丙○○雖到庭證稱：警詢筆錄抽
      頭金部分，是賭客自己講出來等語（見本院卷第58頁），
      然被告辯稱：其係因員警向其表示供承扣案現金20元係抽
      頭金並無關係，其才承認等語，核與證人甲○○於本院之
      證陳情節大致相符（本院卷第56頁參照），是被告是否在
      無違背其意志下為承認抽頭之供述，已非無疑。又參諸現
      場賭客甲○○、乙○○於警詢中，均供稱：抽頭金均是交
      給丁○○等語（見警卷第5 頁、第8 頁），另被告之子謝
      昊廷亦供稱：桌上20元是其母親（即被告）自摸後拿出來
      等語（見警卷第11頁），是被告警詢筆錄內容與上開證詞
      內容均不相符合。則衡諸上揭法條及其修正理由之意旨，
      被告既抗辯調查筆錄與其陳述之真意不符，而證人丙○○
      之證述，又無從確認其詢問被告過程之合法性及真實性，
      為保障被告憲法上之訴訟權能，自應認為被告於新興分局
      所作之調查筆錄為無證據能力，非得採用。
  ２、又按被告以外之人（包括證人、鑑定人、告訴人、被害人
      及共同被告等）於審判外之陳述雖不符刑事訴訟法第159
      條之1 至之4 等4 條之規定，而當事人、代理人或辯護人
      於法院調查證據時，知有刑事訴訟法第159 條第1 項不得
      為證據之情形，而未於言詞辯論終結前聲明異議者，視為
      有前項之同意，同法第159 條之5 第2 項定有明文。查證
      人甲○○、乙○○、謝昊廷於警詢時之陳述，其性質雖屬
      傳聞證據，且當事人均已知上述證據乃傳聞證據，惟於本
      院調查上開供述證據之時，並未聲明異議且為無意見之表
      示（見本院卷第61頁），是本院審酌上開證據與本案犯罪
      事實具有關連性且無不當取得之情形，認為以之作為本案
      之證據亦屬適當，揆諸上開規定，上開證人之證言應具有
      證據能力。
（二）實體部分：
      查被告於案發當時，雖有在現場參與賭博，惟並未向在場
      賭客抽頭之事實，業據證人甲○○證述在卷，並證稱：扣
      案之現金20元並非抽頭金，係被告自己拿出來要給孫子去
      買飲料用的等語（本院卷第55、56頁參照）；另證人乙○○亦證稱：有抽頭，如果自摸就須提供10 元 當抽頭金，
      一局麻將共需付20元抽頭金，……交給丁○○收走（見警
      卷第8 頁）；證人謝昊廷則證稱：現場發現20元是我母親
      （即被告）自摸後拿出來的，大家的茶水錢等語（見警卷
      第11頁）。足見現場雖扣有20元之現款，然該20元究係充
      作何用途，證人甲○○、乙○○、謝昊廷之供述雖不一致
      ，然既未有何證據足以證明被告於案發當時有向賭客抽取
      抽頭金之事實，自難僅憑其警詢瑕疵之自白，作為認定被
      告之犯罪依據。又衡之扣案之現金僅有20元之事實，倘若
      被告確有以此營利之意圖，則何需自行拿出該20元，作為
      抽頭金之理。又按刑法第268 條之賭博罪，其立法目的在
      懲治行為人之貪婪，此與同法第266 條之賭博罪，立法目
      的重在善良風俗之維護迥不相同，而行為人主觀上是否有
      營利之意圖，仍應審度客觀之社會評價是否該當於各該法
      條立法懲處之目的以為斷。是既未有何證據足認扣案之現
      金20元確係抽頭金，自不得僅憑上開現款，即遽以推認被
      告涉有何意圖營利提供賭博場所之犯行。
五、綜上所述，本案究否確有公訴人所指被告意圖營利提供賭博
    場所之情事，本院認為仍存有合理之懷疑，尚未到達確信其
    為真實之程度。而公訴人所提出之證據，尚不足為被告有罪
    之積極證明，其指出證明之方法，亦無從說服法院以形成被
    告有罪之心證。且被告之辯詞亦非無據。而原審未察，為被
    告有罪判決之諭知，即有未合，被告提起上訴執此指摘原判
    決不當，為有理由，應由本院將原判決予以撤銷改判，改諭
    知被告無罪之判決。至公訴人請求傳喚乙○○到庭作證，業
    經本院傳喚而未到庭，且本件事證，復經同在現場之證人甲○○到庭證述明確，故無再次傳喚證人乙○○之必要，併此
    敘明。
六、末按，檢察官聲請以簡易判決處刑之案件，經法院認為有刑
    事訴訟法第451 條之1 第4 項但書之情形者，應適用通常訴
    訟程序審判之，同法第452 條著有明文；且對於簡易判決之
    上訴，準用刑事訴訟法第3 編第1 章及第2 章之規定，管轄
    第二審之地方法院合議庭受理簡易判決上訴案件，應依通常
    程序審理。其認案件有刑訴法第452 條之情形者，應撤銷原
    判決，逕依通常程序為第一審判決，法院辦理刑事訴訟簡易
    程序案件應行注意事項第14項亦有規定。且地方法院第二審
    合議庭所為之第一審通常程序判決，仍得由檢察官依通常上
    訴程序上訴於管轄之高等法院（或其分院），亦有最高法院
    91年度台非字第21號判決意旨可資參照，均合先敘明。是本
    院既認應為被告無罪判決之諭知，除應撤銷原判決外，並應
    逕行改依第一審通常程序審理判決之，檢察官如有不服，仍
    得於法定上訴期間內，向管轄之第二審法院（即臺灣高等法
    院高雄分院）提起上訴，附此敘明。
據上論斷，應依刑事訴訟法第452 條、第455 條之1 第3 項、第
369 條第1 項前段、第364 條、第301 條第1項，判決如主文。
本案經檢察官劉慕珊到庭執行職務。
中　　華　　民　　國　　96　　年　　10　　月　　30　　日
                  刑事第四庭  審判長法　官  李政庭
                                    法  官  林俊寬
                                    法  官  王參和
以上正本證明與原本無異。
如不服本判決應於收受本判決後10日內向本院提出上訴書狀，並
應敘述具體理由，如未敘述上訴理由者，應於上訴期間屆滿後20
日內補提理由書狀於本院（均須按他造當事人之人數附繕本）「
切勿逕送上級法院」。
中　　華　　民　　國　　96　　年　　10　　月　　30　　日
　　　　　　　　　　　　　　　　　  書記官  陳惠玲
